臺灣高雄地方法院交通事件裁定　　　　 96年度交聲字第675號
原處分機關　高雄市政府
異　議　人　甲○○
上列受處分人因交通違規案件，對於高雄市政府96年7 月24日所
為之處分（原處分：高市府交裁字第32-I00000000號），聲明異
議，本院裁定如下：
    主  文
異議駁回。
    理  由
一、異議意旨略以：異議人即受處分人甲○○於民國96年6 月18
    日下午1 時30分許駕駛所有車牌號碼XS-8947 號自用小客車
    ，行駛於彰化縣埤頭鄉○○○路701 號時為警攔檢，以異議
    人未依標誌、標線號誌指示行駛為由，逕行開單舉發，惟異
    議人自認並無違規情事，故拒絕在該罰單上簽名，並於同年
    月29日提出申訴，嗣經彰化縣警察局北斗分局於96年7 月17
    日以北警分五字第0960011852號函覆表示異議人行經彰化縣
    埤頭鄉○○路與斗苑東路口，東環路號誌燈設有左轉保護專
    用燈號，當時東環路為直行箭頭綠燈，異議人未等待左轉箭
    頭燈亮即左轉，行駛至路中央時，發現員警稽查即停住於路
    中對向車道，經員警指示受查，依規定舉發，尚無不當等語
    。然異議人於上開時間行經彰化縣148 號縣道（即埤頭鄉○
    ○路）與斗苑東路多重號誌燈路口，係放緩車速行駛於東環
    路靠內線之左轉車道，行至路口時左轉號誌燈已亮起，遂左
    轉行駛至斗苑東路，並未有違規情事，但高雄市政府仍依據
    上開員警之舉發通知單，認異議人於上開時地，不依標誌、
    標線號誌指示行駛，而依道路交通管理處罰條例第48條第1
    項第2 款、第63條等規定，裁處罰鍰新臺幣（下同）計600
    元，並記違規點數1 點，異議人不服，爰依法聲明異議等語
    。
二、按汽車駕駛人於轉彎時，不依標誌、標線、號誌指示者，處
    600 元以上1,800 元以下罰鍰，並記違規點數1 點，道路交
    通管理處罰條例第48條第1 項第2 款、第63條第1 項第1 款
    定有明文。次按「當場舉發者，應填記駕駛人或行為人姓名
    、性別、出生年月日、地址、身分證統一編號及車主姓名、
    地址、車牌號碼、車輛種類。被查獲之駕駛人或行為人為受
    處分人時，應於填記通知單後將通知聯交付該駕駛人或行為
    人簽名或蓋章收受之；拒絕簽章者，仍應將通知聯交付該駕
    駛人或行為人收受，並記明其事由及交付之時間；拒絕收受
    者，應告知其應到案時間及處所，並記明事由與告知事項，
    視為已收受」，違反道路交通管理事件統一裁罰基準及處理
    細則第11條第1 項第1 款亦有明文。另按道路交通管理處罰
    條例所定罰鍰之處罰，受處罰人接獲違反道路交通管理事件
    通知單後，於15日內得不經裁決，逕依第92條第3 項之罰鍰
    基準規定，向指定之處所繳納結案，不服舉發事實者，應於
    15日內，向處罰機關陳述意見，其不依通知所定期限前往指
    定處所聽候裁決，且未依規定期限繳納罰鍰結案或向處罰機
    關到案陳述意見並聽候裁決者，處罰機關應依基準表於舉發
    違反道路交通管理事件通知單送達且逾越應到案期限60日之
    3 個月內，逕行依最高額裁決之，道路交通管理處罰條例第
    9 條第1 項，違反道路交通管理事件統一裁罰基準及處理細
    則第44條第1 項亦分別定有明文。
三、經查：
　(一)本件異議人於上開時、日遭員警以轉彎車未依指示號誌行駛
  　為由逕行舉發，有彰化縣警察局彰警交字第I00000000 號舉
    發違反道路交通管理事件通知單在卷可稽（見本院卷第9 頁
    ），異議人雖當場表示不服且拒絕在該違規單上簽名，惟該
    違規單業已記載異議人應到案時間及處所，並記明事由與告
    知事項，且經異議人於當場收受，此得由異議人所提出交通
    違規申訴紀錄表及後附之違規單收執聯足徵（見本院卷第8
    、9 頁），故揆諸上揭違反道路交通管理事件統一裁罰基準
    及處理細則第11第1項第1款規定，異議人業已收受該違規單
    無訛，合先陳明。
　(二)又異議意旨固不諱稱異議人有於前開時、地駕駛上開自用小
    客車在彰化縣埤頭鄉○○路與斗苑東路交岔口左轉之情，惟
    矢口否認有何違反道路交通管理處罰條例第48條第1 項第2
    款之違規行為，並以前開異議理由置辯。然查，據證人乙○
    ○警員於本院96年10月15日訊問時庭呈現場照片4 張並具結
    證稱其等當初交勤是站在斗苑東路與東環路口以東約80公尺
    處，是取締未依號誌及標線左轉之車輛，其等站的位置可以
    清楚看到號誌讀秒，那時約還剩15至20秒才會變換成左轉綠
    燈，左轉綠燈亮時，異議人方可左轉等語（見本院卷第17、
    18、21頁），足見上開交岔路口之號誌係三時相號誌，異議
    人駕駛車輛行進方向之號誌分別為「綠燈直行及右轉」、「
    綠燈左轉加直行紅燈」及「紅燈」3 種號誌，異議人必須於
    「綠燈左轉加直行紅燈」號誌亮起時方能左轉（見本院卷第
    20頁即異議人庭呈之相片）。又當天執勤之警員即證人乙○
    ○係站在異議人左轉後距離交岔路口約80公尺處執行勤務，
    其間雖無任何障礙物阻隔其視線，但應無法直接看見異議人
    行進車道方向之「綠燈左轉加直行紅燈」號誌，此有上開照
    片可參，故其在認定垂直方向來車是否確實依照指示號誌加
    以左轉時，係以其所站位置對向行人穿越道上紅燈倒數記秒
    裝置之秒差加以判斷，從而，證人乙○○於庭訊時證稱其係
    從行人穿越道上之號誌加以推算，東環路口第一時相為綠燈
    直行之號誌，第二時相才是左轉的號誌，從行人穿越道的倒
    數計秒裝置剩下20秒時，第二時相左轉燈號方會亮起等語，
    自與事證相符（見本院卷第22頁）。再異議人對於該交岔路
    口係設置三時相號誌乙節並不爭執，僅聲稱其行經上開交叉
    路口時，係行駛於東環路靠內線之左轉車道，行至路口時，
    左轉號誌燈已亮起，遂直接左轉行駛至斗苑東路，並未停在
    交叉路口之中心等待云云，惟查異議人於上開交叉路口左轉
    後即被值勤員警攔停，其曾向員警爭執在高雄開車之左轉車
    輛都可以在路口待轉，員警則向其表示該路口並未設置待轉
    區，自不得在交叉路口中心待轉等情，有證人乙○○提出之
    舉發違規錄音光碟及譯文各1 份在卷足稽（見本院卷第25至
    27頁），故倘若異議人遭舉發當時並未超越路口停止線，亦
    未停在交叉路口之中心等待，其又何須向員警爭執在高雄之
    左轉車輛均可在路口待轉？況證人乙○○於庭訊時亦具結證
    稱當時異議人雖有依規定行駛車道，但其車輛已超越停止線
    ，完成部分轉彎，而在中心路口的地方停留等待，直到左轉
    燈號亮起，他才左轉進入斗苑東路，在攔查當時，曾向異議
    人說明他違規情形，但異議人說在高雄市是可以超越停止線
    在路中心待轉的，其等則向異議人解釋那是在有虛線待轉區
    的情形方可如此等語（見本院卷第17頁）。是以，異議人陳
    稱其於左轉號誌燈亮起便直接左轉行駛至斗苑東路，並未停
    在交叉路口之中心線等待，求予撤銷免罰云云，顯與上開事
    證不符，無足信採，受處分人確有如舉發違反道路交通管理
    事件通知單所載之違規事實，應可認定。準此，原處分機關
    據以援引上開規定，裁處如上開裁決書處罰主文所示之罰鍰
    並記違規點數，並無不當。本件異議為無理由，應予駁回。
四、據上論斷，應依道路交通管理處罰條例第87條、道路交通案
    件處理辦法第19條，裁定如主文。
中　　華　　民　　國　　96　　年　　10　　月　　19　　日
                      交通法庭  法　官  葉文博
以上正本證明與原本無異。
如不服本裁定，應於送達後5日內，向本院提出抗告狀。
中　　華　　民　　國　　96　　年　　10　　月　　19　　日
                                書記官  李柏親
